臺灣高雄地方法院刑事判決　　　　　　　　　　　　九十二年度交訴字第一七一號
　　公　訴　人　臺灣高雄地方法院檢察署檢察官
　　被　　　告　甲○○
右列被告因公共危險等案件，經檢察官提起公訴（九十二年度偵字一九三六二號），
本院判決如左：
    主  文
甲○○傷害人之身體，處有期徒刑參月，如易科罰金，以佰元折算壹日。
被訴肇事逃逸部分無罪。
    事  實
一、甲○○於民國九十二年九月二十一日凌晨二時四十分許，無駕駛執照且未載安全
    帽而騎乘其阿姨鄭秀珠所有、牌照號碼為ＰＱ九－二二七號之重型機車，後載友
    人乙○○，沿高雄縣鳳山市○○路由西往東方向行駛，並在接近鳳林路與鳳東路
    交岔路口前二十公尺處時，見警方於該交岔路口實施路檢，因恐其無駕駛執照而
    駕車及未載安全帽之交通違規行為經警查獲，竟往左偏逆向行駛於鳳林路由東往
    西方向之車道上，欲躲避臨檢取締，嗣當日於該路口執行攔檢勤務之員警丁○○
    見狀，乃立即示意甲○○停車受檢，惟甲○○預見如高速騎乘機車衝越該攔檢處
    ，可能撞及執行攔檢勤務之員警丁○○並使該員警受有傷害，卻為免遭取締受罰
    ，仍基於縱撞傷警員丁○○亦無妨之不確定傷害故意及妨害公務執行之故意，騎
    乘上開重型機車高速闖越執行攔檢處，員警丁○○見狀正欲準備拔槍對空鳴槍以
    警示之際，即遭甲○○所騎乘並高速闖越之上開機車拖倒而施以強暴，丁○○並
    因此受有頭部外傷、腦震盪、顏面下頷部裂創傷五點一公分×一公分、右手第五
    指裂創傷一點五分×零點五公分、疑右側下頷骨骨折、右足及跟部挫創傷疑跟骨
    骨折、腹部、胸部挫創傷疑內出血、右前臂巨大挫傷等傷害，甲○○旋即加速離
    去。嗣其於同日九時四十分許在位於高雄縣大寮鄉○○○路五一八號之居所，為
    警依其所騎乘之上開機車牌照號碼循線查獲。
二、案經丁○○訴由高雄縣警察局鳳山分局報請臺灣高雄地方法院檢察署檢察官偵查
    起訴。
    理  由
壹、有罪部分：
一、訊據被告甲○○對於其於上揭時地，因無駕駛執照且未載安全帽而騎乘機車，並
    為免遭警攔檢而受罰，乃加速通過該攔檢處等情，固不否認；惟矢口否認有何妨
    害公務、傷害犯行，並辯稱當日係因乙○○騎車不慎跌倒受有傷害，其乃後載乙○○欲前去友人處擦藥，而其復因無照駕駛及未載安全帽，始故意繞路行駛欲躲
    避攔檢，然當時執行攔檢勤務之員警丁○○卻故意以腳踢左大腿，並欲開槍射擊
    ，然其並無故意傷害員警及妨害公務之意思，而其當時亦不知所騎乘之機車有拖
    倒該名員警並致該員警受傷之情等語。
二、經查，警方於當日在案發路口設置停車受檢之牌子、紅色安全警戒錐、閃光燈，
    並將警車停放在路中央，而執勤員警包括告訴人丁○○等人均著有防彈衣、手持
    夜間指揮棒等情，業經證人丁○○於本院審理中結證明確，此亦為被告所不爭執
    ，而被告亦陳稱其騎乘機車接近該攔檢處前二十公尺處時，即發現警方於前方設
    置攔檢，且其係為免無照駕駛、未載安全帽等違規情事經警查獲而受罰，始繞路
    並加速欲通過該攔檢處，故足認被告於當時確能認識告訴人丁○○係依法執行攔
    檢職務之公務員。又參以被告所陳稱：「．．．．．我就看見警方擺設警示燈、
    攔檢點，用指揮棒示意我停車受檢，我當時害怕，又緊張，『並不準備停車』，
    我騎到攔檢點時，就『加速』往內側快車道逃逸，攔檢人員，又跑到我的前方用
    手並抬腳要攔我，因一時緊張要逃逸閃避，才擦撞到攔檢人員，我就馬上騎車『
    加速』逃逸」、「（你當時騎車時速多少？）當時我騎車的速度，約時速『七十
    公里』左右」（參警卷第二頁）、「我有擦撞到警員、警察要攔下我，『我沒停
    下的意思』，就有一警員舉起手及腳要攔我們，結果機車就擦撞到警員」、「我
    承認我『衝撞攔檢處』」（參偵卷第四頁背面、第十五頁）等語及證人乙○○所
    證稱：「．．．．．警方以指揮棒要攔下甲○○，甲○○不但不停車，又往攔檢
    點的內側車道逃逸，攔檢人員又用手攔我們，並抬腳起來，攔檢人員的腳就擦撞
    我的左小腿，然後甲○○就加速逃逸，載我回家」、「當時騎車的時速大約七十
    公里左右」（參警卷第五、六頁）、「．．．．．在警察快到時，我們不接受攔
    檢，我們要『衝』過去．．．．．」（參偵卷第十四頁）等語，另酌以證人丁○○亦證稱當日被告所騎乘之車輛以超過時速八十公里之速度直接向伊身體所在之
    方向衝過來等語（參偵卷第十四頁），足證被告始終即無停車接受臨檢之意，且
    於行經該路檢處時全程以高速前進，並在警方實行攔阻行為時，直接衝撞執勤員
    警所在方向後再加速逃逸一節無訛。復按行為人對於構成犯罪之事實，明知並有
    意使其發生者，為故意。行為人對於構成犯罪之事實，預見其發生而其發生並不
    違背其本意者，以故意論，此為刑法第十三條所明定。是綜上所述，被告既明知
    拒絕停車受檢，警方定會採行攔阻之動作，惟其卻執意、加速衝撞而過，加以高
    速行進之機車，對於執勤員警而言，即屬移動中之危險工具，而有傷害執勤員警
    之可能，是足證被告上開拒絕攔檢且高速衝撞執勤員警之行為，確有對於公務員
    依法執行職務時，施強暴之故意，且其亦能預見會因此傷害執勤員警，然其執意
    脫免取締受罰，而有縱發生該傷害結果，亦不違其本意之意，足認其有傷害之不
    確定故意。
三、又證人即告訴人丁○○確於當日攔檢被告所騎乘之車輛後，即受有頭部外傷、腦
    震盪、顏面下頷部裂創傷五點一公分×一公分、右手第五指裂創傷一點五分×零
    點五公分、疑右側下頷骨骨折、右足及跟部挫創傷疑跟骨骨折、腹部、胸部挫創
    傷疑內出血、右前臂巨大挫傷等傷害部分，為被告所不爭執，且有大東醫院所出
    具之診斷證明書一份附警卷第六頁可參。再證人丁○○亦於本院審理中到庭證稱
    因被告與另一部機車逆向衝撞攔檢處過來，伊欲示意被告停車，伊始欲對空鳴槍
    ，正要舉槍時，被告所騎乘之車輛即衝到伊身體之方向處，該機車之手把並勾到
    伊手槍之槍把，並將伊拖行，伊即因此順勢摔倒等語（參本院卷第六十頁），核
    與當日之另一名執勤員警即證人藍玉營所證述等語相符（參本院卷第六十三頁）
    ，是足認證人丁○○上開所受之傷害，確係因被告所騎乘之機車高速衝撞而遭拖
    拉倒地所致，被告之行為與告訴人丁○○所受傷害間確有因果關係。
四、再被告雖另辯稱其欲通過攔檢處時，執勤員警丁○○有以腳踢其腿部，並造成其
    『左大腿』挫青腫十公分×四公分之傷害，另提出大東醫院所出具之診斷證明書
    一份為證（附本院卷第二十頁）。然查，案發當時被告所後載之證人乙○○亦證
    稱當日攔檢人員即丁○○為攔阻渠等，有抬腳起來，並踢到渠之『左小腿』等語
    （參警卷第五頁背面、偵卷第十五頁、本院卷第五十五頁），惟若被告及證人乙○○二人所述均為真實，然當日直立於道路上，且欲執行攔檢勤務之員警丁○○
    如何對一高速行駛之機車，以腳同時踢擊機車上載騎士之左大腿與乘客之左小腿
    ，此顯有違常理，不足採信。況縱員警丁○○確於被告所騎乘之機車高速衝撞而
    來時，以本能之反應舉腳欲使機車行駛之方向改變，以避免受有更大之傷害，亦
    屬合理，被告以此辯稱其並無故意衝撞員警之意，並質疑警員之攔檢行為正當性
    ，顯屬無據。再被告另辯稱當日其僅係拒絕接受攔檢，惟警方卻掏槍，此等行為
    顯屬過當等語，惟參以證人丁○○所證稱伊係因被告高速騎車直接衝而來，且被
    告車後有亮的東西，恐為武器，伊始掏欲槍欲鳴槍示警，然該槍枝尚未打直，槍
    把即經被告所騎乘之機車勾住而遭拖行等語（參偵卷第十四頁、第十五頁），顯
    見證人丁○○係因其生命安全已有遭受危險之情況，且執行攔檢勤務之公權力遭
    挑戰，始欲鳴槍示警，此並無任何過當之處，被告以此為辯，仍不足採信，亦無
    從據以解為被告衝撞員警之合法理由。從而，本件事證明確，被告犯行應依法論
    科。
五、是被告甲○○明知為公務員之警員丁○○正依法執行取締其交通違規行為之職務
    中，卻仍基於妨害丁○○依法執行職務之犯意，及基於不確定傷害故意，而以機
    車衝撞警員丁○○之強暴方式，使丁○○受有受傷，所為核係犯刑法第一百三十
    五條第一項之妨害執行職務罪、第二百七十七條第一項之傷害罪。被告以一衝撞
    員警丁○○之行為，同時妨害該員警公務之執行，並使員警受有受傷害，觸犯構
    成要件不相同之罪名，為異種想像競合犯，應從一重之傷害罪論處。末按被告雖
    係無駕駛執照駕車，並故意撞傷告訴人，然此與道路交通管理處罰條例第八十六
    條第一項所規定之無駕駛執照駕車致人受傷之情節尚屬有別，即無該條項加重處
    罰規定之適用，附此敘明。爰審酌被告於警察執行取締交通違規時，不遵從指示
    ，猶加速前進，並不惜以機車撞傷執行員警犯行，就合法正當行使國家公權力之
    警員未予以尊重，顯見其視法律於無物之心態，且犯後猶否認犯行，未賠償告訴
    人之損害，其惡性非淺，實不宜輕縱，然念其並無前科，此有臺灣高雄地方法院
    檢察署刑案資料查註紀錄表及臺灣高等法院被告全國前案紀錄表各一份附卷可稽
    ，足見其並非素行不良之人，惟因甫滿十八歲年輕思慮不周，一時衝動而失慮犯
    本案等一切情況，量處如主文所示之刑，並諭知易科罰金之折算標準。
貳、無罪部分：
一、再公訴人另認被告甲○○於撞傷員警丁○○後，竟未下車察看及將傷害送醫救治
    ，猶加速逃逸，嗣經警方循線始查獲上情部分，另涉犯刑法第一百八十五條之四
    之肇事逃逸罪嫌云云。
二、按犯罪事實應依證據認定之，無證據不得認定其犯罪事實；又不能證明被告犯罪
    ，應諭知無罪之判決，刑事訴訟法第一百五十四條第二項及第三百零一條第一項
    前段分別定有明文。另按刑事訴訟法上所謂認定犯罪事實之證據，係指足以認定
    被告確有犯罪行為之積極證據而言，如未能發現相當證據或證據不足以證明，自
    不能以推測或擬制之方法，以為裁判基礎，最高法院二十九年上字第三一○五號
    及四十年台上字第八十六號分別著有判例；而認定不利於被告之事實，須依積極
    證據，苟積極證據不足為不利被告之認定時，即應為有利於被告之認定，更不必
    有何有利之證據，亦有最高法院三十年上字第八一六號判例可資參照。若證據資
    料在經驗科學上或論理法則上尚有對被告較為有利之存疑，而無從依其他客觀方
    法排除此項合理之可疑，即不得以此資料作為斷罪之基礎，且刑事訴訟制度受『
    倘有懷疑，則從被告之利益為解釋』、『被告應被推定為無罪』之原則所支配，
    故得為訴訟上之證明者，無論為直接或間接證據，須客觀上於一般人均不致有所
    懷疑而達於確信之程度者，始可據為有罪之認定，倘其證明尚未達於『確信』之
    程度，而有合理可疑存在時，即難據以為被告不利認定，換言之，在法律判斷上
    ，自不能為被告有罪之認定。再按刑法第一百八十五條之四之肇事致人死傷而逃
    逸罪，固不以行為人對於事故之發生應負過失責任為必要，但仍以行為人對於事
    故之發生非出於故意為前提。蓋所謂駕駛動力交通工具肇事，依據文義，係指「
    發生交通事故」、「發生車禍」而言，應屬「意外」之情形，若蓄意運用車輛以
    殺人或傷害人之犯罪工具，即應成立殺人或傷害罪，不應稱為駕駛動力交通工具
    肇事。此觀該條之立法理由，係為「維護交通安全，加強救護，減少告訴人之死
    傷，促使駕駛人於肇事後，能對告訴人即時救護，特增設本條，關於肇事致人死
    傷而逃逸之處罰規定。」，可知確保交通秩序之維護，減少告訴人之傷亡，以促
    進交通之安全，方為本條立法之目的，故其適用上應限於車禍肇事之交通案件，
    亦即惟有以行為人非因故意，駕駛動力交通工具肇事，並於肇事後，對於告訴人
    不施加救護而逃逸，始克成立，如係故意以汽車作為殺人或傷害人之工具，立法
    者本無對於行為人於故意殺人或傷人後，仍留現場對於告訴人為即時救護之期待
    ，縱行為人嗣後駕車逃離現場，亦僅能論以殺人或傷害之罪責，尚難以侵害社會
    法益之公共危險罪相繩，最高法院九十二年度台上字第一一○二號裁判意旨參照
    。
三、是查，本件被告既係基於不確定之傷害故意，衝撞告訴人丁○○而致丁○○受有
    傷害，已如前述，即告訴人受傷即為被告傷害犯行犯罪之目的，法律自無從課以
    救護義務，而無由成立刑法第一百八十五條之四肇事逃逸罪之餘地。
四、從而，公訴人之指訴既無法使本院得到被告有涉犯肇事逃逸罪構成要件之確信有
    罪心證，此外復查無其他積極證據足資證明被告有上開犯行，核諸前揭說明，自
    應由本院為被告該部分無罪之諭知
據上論斷，應依刑事訴訟法第二百九十九條第一項前段、第三百零一條第一項，刑法
第一百三十五條第一項、第二百七十七條第一項、第五十五條、罰金罰鍰提高標準條
例第一條前段、第二條，判決如主文。
本案經檢察官丙○○到庭執行職務。
中      華      民      國      九十三      年    六      月    三十    日
                                臺灣高雄地方法院交通法庭
                                    審判長法  官    莊崑山
                                          法  官    曾鴻文
                                          法  官    林靜梅
右正本證明與原本無異。
如不服本判決，應於判決送達後十日內，向本院提出上訴狀。
                                          書記官    洪生輝
中    華    民    國      九十三      年      七      月      一      日
附錄本判決論罪之法條：
刑法第一百三十五條第一項
對於公務員依法執行職務時，施強暴脅迫者，處三年以下有期徒刑、拘役或三百元以
下罰金。
刑法第二百七十七條條第一項
傷害人之身體或健康者，處三年以下有期徒刑、拘役或一千元以罰金。
